【裁判字號】    90,基簡,57
【裁判日期】    900718
【裁判案由】    損害賠償
【裁判全文】
臺灣基隆地方法院宣示判決筆錄    九十年度基簡字第五七號
    原      告  乙○○
    法定代理人  麥  瑟
    法定代理人  甲○○
右當事人間九十年度基簡字第五七號損害賠償事件於中華民國九十年七月十八日下午
四時在本院民事第七法庭公開宣示判決出席職員如左：
                法      官  陳  湘  琳
                法院書記官  王  靜  敏
                通      譯  林  玉  梅
朗讀案由兩造均未到
法官朗讀主文宣示判決，並諭知將判決主文、所裁判之訴訟標的及其理由要領，記載
於後：
    主      文
原告之訴及假執行之聲請均駁回。
訴訟費用由原告負擔。
    事實及理由要領
甲、兩造聲明及陳述要旨
壹、聲明：
一、原告部分：求為判決被告台灣克萊斯勒股份有限公司、和順汽車有限公司（以下
    分別簡稱台灣克萊斯勒公司、和順公司）連帶給付原告新台幣（下同）三十二萬
    一千六百三十二元，及自起訴狀繕本送達被告最後一位翌日即民國九十年一月三
    十日起至清償日止，按年息百分之五計算之利息，並陳明願供擔保聲請宣告假執
    行。
二、被告部分：均求為判決駁回原告之訴及其假執行之聲請，並陳明願供擔保聲請宣
    告免為假執行。
貳、陳述：
一、原告部分：
  (一)原告於八十六年十一月十九日向訴外人和利汽車有限公司購買克萊斯勒ＣＡＲＡ
    ＶＡＮ型車號Ｑ六－三九六六號箱式自用小客車（以下簡稱系爭汽車），保固期
    自承購日起三年內六萬公里，原告於八十九年十月三十一日行駛中發現車輛溫度
    過高，遂前往被告克萊斯勒公司指定之基隆服務廠即被告和順公司處理，嗣八十
    九年十一月一日象神颱風來襲，被告和順公司未盡妥善保管責任，未將系爭汽車
    移至安全地區，致該汽車為水淹沒，並遭不明物擦撞，為此依消費者保護法第七
    條、第八條及民法侵權行為之法律關係，請求被告克萊斯勒公司、和順公司連帶
    給付原告車輛修理費十六萬八千六百三十二元、車輛維修期間交通費二萬七千元
    及車輛泡水折價損失十二萬六千元，合計三十二萬一千六百三十二元，並加計法
    定之遲延利息。
  (二)按輸入商品或服務之企業經營者，視為該商品之設計、生產、製造或服務之提供
    者，負本法第七條之製造者責任，消費者保護法第九條有明文規定，被告克萊斯
    勒公司既為進口系爭汽車之總代理商，依前開規定，應負連帶損害賠償責任。又
    原告購買之系爭汽車於保固期間因溫度過高，恐造成火燒車危及生命，即依被告
    克萊斯勒公司提供之保固說明手冊前往指定之保養廠維修，如非系爭汽車製造有
    瑕疵，當不須進廠維修，更無懼颱風來襲，況被告和順汽車於八十七年間瑞伯、
    芭比絲颱風來襲時曾遭淹水，被告克萊斯勒公司與被告和順汽車合作多年，自有
    義務督促被告和順汽車將保固之車輛移至安全處所，被告以天災為由拒絕賠償，
    顯無理由。
二、被告部分：
  (一)被告克萊斯勒公司：原告係向被告之經銷商和利汽車有限公司購買克萊斯勒汽車
    ，並非直接向被告購買，兩造間本無任何契約關係，且被告係從事汽車及汽車零
    組件之銷售、採購、維修及進出口貿易業務，足見被告僅為進口克萊斯勒汽車之
    總代理商，並非從事設計、生產、製造汽車企業經營者，原告主張被告違反消費
    者保護法第七條規定，應負連帶賠償責任，顯係誤會消費者保護法第七條之規範
    對象。又原告自八十六年購買系爭汽車使用迄今已逾三年，原告主張車溫過高情
    形，究竟係人為操作疏失、車輛零件老舊或其他不知原因，尚屬不明，且被告在
    保固期間僅負維修責任，確保車輛之安全無虞，不致生任何損害於消費者，但並
    不保障因雹暴、風暴、颶風、暴風沙、閃電、洪水以及地震所造成之損壞，此觀
    被告印製之保固手冊即明，原告之系爭汽車受損純係因象神颱風來襲遭水淹沒所
    致，並非車輛本身設計製造之瑕疵而造成，實屬不可抗力之天災，此等天災之損
    害，屬於意外保險之理賠範圍，與被告無關，況被告與全省經銷商所簽訂之經銷
    合約明確載明經銷商係獨立之營利事業，並非被告之代理人，經銷商與消費者成
    立獨立之買賣契約，由經銷商負擔維修責任，被告與保養廠之間無任何契約關係
    ，保養廠之營業地點並非被告之營業處所，更非被告監督管理能力所及，於保養
    期間所發生之事故，實非被告所能防免，被告自無須負損害賠償責任。
  (二)被告和順公司：原告所有系爭汽車因溫度過高而進廠維修處理，因象神颱風來襲
    ，即於八十九年十一月一日凌晨零時許將車輛遷移至附近地勢較高處停放，但因
    嚴重淹水，系爭汽車仍然泡水，此係天災所造成之損失，不應由被告負責。
乙、理由要領
壹、被告克萊斯勒公司受合法通知未於最後言詞辯論期日到場，核無民事訴訟法第三
    百八十六條所列各款情形，爰准原告之聲請由其一造辯論而為判決。
貳、原告起訴主張其於八十六年十一月十九日向訴外人和利汽車有限公司購買克萊斯
    勒ＣＡＲＡＶＡＮ型車號Ｑ六－三九六六號箱式自用小客車，於保固期間因車輛
    溫度過高，遂於八十九年十月三十一日前往被告克萊斯勒公司指定之基隆服務廠
    即被告和順公司處理，翌日因象神颱風來襲，致系爭汽車浸水受損之事實，業據
    原告提出行車執照、和順汽車修護廠委修單、照片八幀及保固手冊等為證，且為
    被告克萊斯勒公司、和順公司所不爭執，應堪信為真實。現就原告主張之消費者
    保護法及侵權行為析述如次：
一、消費者保護法部分：按消費者保護法第七條第一項規定：「從事設計、生產、製
    造商品或提供服務之企業經營者應確保其提供之商品或服務，無安全或衛生上之
    危險。」，同法第九條規定：「輸入商品或服務之企業經營者，視為該商品之設
    計、生產、製造者或服務之提供者，負本法第七條之製造者責任。」，被告克萊
    斯勒公司係輸入系爭汽車之企業經營者，為被告克萊斯勒公司所自承，並有該公
    司登記之營業項目資料在卷可參，故被告克萊斯勒公司輸入之汽車，如有安全上
    之危險致原告受有損害，即有消費者保護法之適用，被告克萊斯勒公司抗辯其非
    消費者保護法第七條規範之對象，不足採信。但消費者保護法之損害賠償請求權
    ，係以從事設計、生產、製造商品或提供服務之企業經營者對於其商品或服務因
    故意或過失所致消費者損害為其請求權之基礎，本件依原告之主張，其所受損害
    者為系爭汽車在被告和順公司維修處理期間遭受颱風淹水所致，而非因商品即系
    爭汽車本身所生損害，原告雖主張系爭汽車有溫度過高之瑕疵，然依社會一般觀
    念，車輛因溫度過高至修車廠處理，通常不生浸水受損之結果，故系爭汽車溫度
    過高與其浸水受損之間並無相當因果關係，原告自從無依上開規定向被告克萊斯
    勒公司請求賠償。又企業經營者須依消費者保護法負擔責任之前提要件為其所提
    供之產品或服務具有「安全或衛生上之危險」，所謂「安全或衛生上之危險」，
    依消費者保護法施行細則第五條第一項規定，係指商品於其流通進入市場，或服
    務於其提供時，未具通常可合理期待之安全性，原告將系爭汽車送至被告和順公
    司處理維修，原告與被告和順公司之間具有消費關係，被告和順公司於系爭汽車
    維修期間固應善盡保管責任，但被告和順公司於八十九年十一月一日象神颱風來
    襲時，已將系爭汽車移至地勢較高之處所，業據被告和順公司提出照片三幀為證
    ，且為原告所不爭執，而象神颱風所帶來的雨量，遠超過八十七年的瑞伯及芭比
    絲颱風，加以被告和順公司所在之基隆市暖暖區有基隆河經過，因基隆河暴漲，
    基隆市暖暖區嚴重淹水，致系爭汽車浸水受損，此非人力所能完全注意或控制，
    被告和順公司實無從預先得知淹水高度而加以防範，被告和順公司既已將系爭汽
    車移至地勢較高之處所停放，應認被告和順公司所為已具通常可合理期待之安全
    性，依前揭說明，被告和順公司就原告因系爭汽車浸水所生財產上之損失，自無
    須負賠償責任。
二、侵權行為部分：按因故意或過失，不法侵害他人之權利者，負損害賠償責任；違
    反保護他人之法律，致生損害於他人者，負損害賠償責任，民法第一百八十四條
    第一項、第二項前段分別定有明文。本件原告所有系爭汽車係在被告和順公司維
    修處理期間遭受颱風淹水而受損，已如前述，原告並未舉證證明被告克萊斯勒公
    司輸入之系爭汽車有溫度過高之瑕疵，致生損害於原告，且系爭汽車受損亦非由
    於溫度過高所致，被告克萊斯勒公司亦未違反消費者保護法之規定，自難令其負
    侵權行為之損害賠償責任。又侵權行為之成立，以行為人具有故意過失為要件。
    所謂故意，係指行為人對於構成侵權行為之事實，明知並有意使其發生，或預見
    其發生，而其發生並不違背其本意而言；所謂過失，即行為人對於其行為，按其
    情節應注意並能注意而不注意，若損害之發生係為不能預知及無法抵禦之天災等
    不可抗力因素所致，過失責任即無由成立。本件系爭汽車係在被告和順公司維修
    處理期間遭受颱風淹水而受損，此非被告和順公司之故意行為所致，而象神颱風
    即將逼近臺灣雖為氣象上得予預測之範圍，但颱風影響之地域及造成之災害均屬
    不能預知及無法抵禦事項，且被告和順公司亦已將系爭汽車移至地勢較高之處所
    ，嗣因象神颱風引進豪雨造成基隆暖暖區淹水導致系爭汽車浸水受損，顯屬因不
    可抗力所致，依前開說明，被告和順公司自不負損害賠償責任。
參、綜上所述，原告依消費者保護法第七條及侵權行為損害賠償之法則，請求被告克
    萊斯勒公司、和順公司連帶給付三十二萬一千六百三十二元，及自九十年一月三
    十日起至清償日止，按年息百分之五計算之利息，為無理由，應予駁回。原告請
    求既經駁回，其假執行之聲請亦失所依據，應併予駁回。
中      華      民      國      九十      年      七      月    十八    日
~B臺灣基隆地方法院基隆簡易庭
~B        法院書記官  王靜敏
~B        法      官  陳湘琳
右正本證明與原本無異。
本筆錄正本之送達，與判決正本之送達，有同一效力。
對於本件判決如有不服，應於收受送達後二十日內向本院提出上訴書狀，上訴於本院
合議庭，並按他造當事人之人數附具繕本。
中      華      民      國      九十      年      七      月   二十三   日
~B        法院書記官  王靜敏


司法院資訊處製作；財團法人民間司法改革基金會備份。
